臺灣高等法院刑事判決　　　　　　　　　　　　　九十三年度上訴字第一四一三號
　　上　訴　人　甲○○
　　即　被　告
　　指定辯護人　本院公設辯護人　乙○○
右上訴人因偽造貨幣案件，不服臺灣板橋地方法院九十三年度訴字第三二一號，中華
民國九十三年四月九日第一審判決（起訴案號：臺灣板橋地方法院檢察署九十二年度
偵字第一六七一０號），提起上訴，本院判決如左：
    主  文
原判決撤銷。
甲○○連續行使偽造之通用紙幣，累犯，處有期徒刑貳年月。
扣案偽造之新台幣面額壹仟元紙幣拾玖張（號碼JQ276213XF拾陸張、JQ593640XG張
）均沒收。
    事  實
一、甲○○於民國（下同）九十年間因違反毒品危害防制條例案件，經台灣板橋地方
    法院判處有期徒刑四月確定，於九十一年九月十四日執行完畢。詎其不知警惕，
    明知丙○○（檢察官另行偵辦）及綽號「阿泰」（真實姓名、年籍不詳）之成年
    ，先於九十二年七月間某日，在台北縣板橋市○○路某處，以一比四之比例，以
    新台幣（下同）一萬元之真鈔換取面額四萬元之偽鈔，隨後亦於同年七月至九月
    一日間，以相同之比例，或委由丙○○代為向「阿泰」兌換偽鈔，或由甲○○直
    接向「阿泰」兌換偽鈔，連續以此方式收集偽鈔使用，共約六、七次，每次均以
    一萬元之真鈔換取面額四萬元之偽鈔，地點則分別在台北縣板橋市○○路、松柏
    街、大漢橋、及台北縣中和市華中橋附近等處。甲○○收集得前開偽造紙幣後即
    於前開時段，在台北縣板橋市、土城市、中和市等地，連續向不知情之雜貨店購
    買小額之日常用品，以找錢兌換真鈔之方式而行使。嗣警方據報查知甲○○涉有
    行使偽鈔嫌疑，甲○○復因另案通緝，於九十二年九月一日晚間八時許於台北縣
    板橋市○○路○段三十三號經警緝獲，並在其皮夾內查扣得偽造之新版新臺幣千
    元紙幣五張，及在其所騎乘之ＫＡＴ─五三二號重型機車置物箱內查扣得造之新
    版新臺幣千元紙幣十四張（合計十九張，其中十六張號碼為：JQ276213XF，另三
    張號碼為：JQ593640XG）。
二、案經臺北縣政府警察局移送臺灣板橋地方法院檢察署檢察官偵查起訴。
    理  由
一、前揭事實，業據被告甲○○分別於警訊、偵查及審理中自白不諱，核與證人丙○
    ○證述之情節相符（本院卷第六十頁至第六十一頁），並有千元偽鈔十九張（號
    碼JQ276213XF十六張、JQ593640XG三張）扣案可稽，而扣案之十九張千元偽鈔經
    ，無凹版印紋凸起效果；紙質與真鈔不同，以螢光筆繪製仿紙張螢光纖維絲，水
    印以灰色墨在紙張正面仿印，安全線係抽自壹佰元真鈔之折光變色安全線，再黏
    貼及以灰色墨仿鈔券正面五段裸露部分；左下角面額數字以亮光物質仿折光變色
    油墨。」，亦有中央印製廠九十二年九月十九日中印發字第０九二０００四三三
    四號函足憑（偵查卷第三十七頁），確均屬偽造乙節。又被告所收集之千元偽鈔
    共計應為二百四十張至二百七十張之間，而查獲扣案者僅十九張，亦可徵被告確
    有多次行使偽鈔之犯行無疑。綜上所述，本件罪證明確，被告之犯行洵堪認定。
二、核被告所為，係犯刑法第一百九十六條第一項前段之行使偽造之通用紙幣罪。又
    被告購得千元偽鈔之行為，該當於同條項後段所定意圖供行使之用而收集偽造通
    用紙幣罪之構成要件，惟此為行使偽造通用紙幣罪之低度行為，應為其行使偽造
    通用紙幣之高度行為所吸收，不另論罪。公訴意旨雖誤認被告所為僅犯同法第一
    百九十六條第一項後段之意圖供行使之用收集偽造通用紙幣罪，惟公訴人業於原
    審法院審理時陳明更正起訴法條，故無庸變更起訴法條。被告先後多次行使偽造
    通用紙幣之犯行，時間緊接，手段相同，又均係觸犯構成犯罪要件相同之罪名，
    顯係基於概括犯意為之，為連續犯，應依刑法第五十六條規定以一罪論，並加重
    其刑。又被告於九十年間因違反毒品危害防制條例案件，經台灣板橋地方法院判
    處有期徒刑四月確定，於九十一年九月十四日執行完畢，有本院被告全國前案紀
    錄表在卷可憑，其於五年內再所犯有期徒刑以上刑之本罪，為累犯，應依法遞加
    重其刑。又被告行使偽鈔之行為固無足取，然其行使之次數及時間尚非長久，且
    核算其兌得之真鈔代價非鉅，觀其犯罪情節尚輕微，其復因一時失慮致肇犯行，
    犯罪又坦承犯行，尚具悔意，而其所犯本罪法定本刑為三年以上十年以下有期徒
    刑，與其犯罪情節相較，實屬情輕法重，客觀上足以引起一般同情，顯有堪資憫
    恕之處，是本院認即令處以法定最低刑度猶嫌過重，爰依刑法第五十九條規定減
    輕其刑。
三、原判決對被告予以論科，固非無見。然查被告除向丙○○兌換收集偽鈔外，另有
    向「阿泰」兌換收集偽鈔之犯行，原審法院未傳喚丙○○到庭查證被告關於兌換
    收集偽鈔來源部分之自白是否與事實相符，致未能查明被告有部分偽鈔係向「阿
    泰」收集，自有未洽。被告提起上訴，指稱原判決量刑過重，雖無理由，然原判
    決既有可議，自屬無法維持，應由本院將原判決撤銷，另為適法之諭知。爰審酌
    被告之品行、智識程度、犯罪之動機、目的，其行使偽鈔行為，對社會金融秩序
    所生之危害程度，以及犯罪後坦承犯行等一切情狀，量處如主文第二項所示之刑
    ，以資懲儆。至扣案之千元偽鈔十九張（其中十六張號碼為：JQ276213XF，另三
    張號碼為：JQ593640XG），係偽造之通用紙幣，應依刑法第二百條規定宣告沒收
    。
據上論斷，應依刑事訴訟法第三百六十九條第一項前段、第三百六十四條、第二百九
十九條第一項前段、刑法第五十六條、第一百九十六條第一項前段、第二百條、第四
十七條、第五十九條、罰金罰鍰提高標準條例第一條前段，判決如主文。
本案經檢察官劉家芳到庭執行職務。
中　　　華　　　民　　　國　　九十三　　年　　 十一 　　月　　　九　　　日
                              臺灣高等法院刑事第二十三庭
                                  審判長法  官  黃  瑞  華
                                        法  官  王  淑  滿
                                        法  官  宋      祺
右正本證明與原本無異。
如不服本判決，應於收受送達後十日內向本院提出上訴書狀，其未敘述上訴之理由者
並得於提起上訴後十日內向本院補提理由書（均須按他造當事人之人數附繕本）。
                                        書記官  蔡  慧  娟
中　　　華　　　民　　　國　　九十三　　年　　 十一 　　月　　　十　　　日
附錄：本案論罪科刑法條全文
中華民國刑法第一百九十六條
(行使收集或交付偽造變造通貨、幣券罪)
行使偽造、變造之通用貨幣、紙幣、銀行券，或意圖供行使之用而收集或
交付於人者，處三年以上十年以下有期徒刑，得併科五千元以下罰金。
收受後方知為偽造、變造之通用貨幣、紙幣、銀行券而仍行使，或意圖供
行使之用而交付於人者，處五百元以下罰金。
第一項之未遂犯罰之。
      刑法第一百九十六條第一項前段
